最　高　行　政　法　院　判　決
　　　　　　　　　　　　　　　　　　 96年度判字第00862號
上　訴　人　仙通貨運交通有限公司
代　表　人　甲○○　　　　送達處所同上
被 上訴 人　財政部臺灣省北區國稅局
代　表　人　乙○○　　　　送達處所同上
　　　　　　　　　　　　（送達代收人　丙○○ 　送達處所
　　　　　　　　　　　　　同上19樓）
上列當事人間因營利事業所得稅事件，上訴人對於中華民國94年
11月3日臺北高等行政法院93年度訴字第3771號判決，提起上訴
，本院判決如下：
　　主  文
上訴駁回。
上訴審訴訟費用由上訴人負擔。
　　理  由
壹、本件上訴人主張：上訴人所提統一發票，分別係於民國（下
    同）89年9月26日開立2張發票，其發票字軌為CP00000000號
    ，金額為新臺幣（下同）93,575元及CP00000000號，金額為
    62,550元予磐英科技（股）公司及英茂資訊（股）公司。而
    於90年4月30日則有其同業開立發票字軌為FJ00000000號，
    金額為93,575元及FJ00000000號，金額為62,550元，其金額
    完全相符。另上訴人分別於89年9月28日及89年10月25日開
    立2張發票，其字軌號碼為CP00000000號，金額為49,300元
    （非原審所認為是同業開立給予上訴人之發票）及CP000000
    00號，金額為27,350元予買受人統一編號為00000000號盛詮
    印刷（股）公司合計為76,650元，因同屬一家同業派車前往
    ，故由該同業於90年5月10日開立發票字軌GG00000000號，
    金額為76,650元，中間皆無差額。上訴人於89年10月31日開
    立發票字軌為CP00000000號，金額為109,550元予磐英科技
    （股）公司，其中23,953元，屬於上訴人自行派車前往之營
    業收入，餘額85,597元則屬同業之代收轉付性質，並由同業
    於90年3月31日開立FJ00000000號，金額為85,597元，亦無
    差額，故原審誤以代收轉付間有差額，而駁回上訴人在原審
    之訴，顯屬有誤，爰請求廢棄原判決。
貳、被上訴人則以：查上訴人係經營汽車貨運業，以上訴人名義
    對外承攬運送，89年度帳列代收款自本年9月起陸續代收運
    費19筆，合計1,987,560元，依營業人開立銷售憑證時限表
    ，於收款時以上訴人名義開立統一發票，並未於銷售發票上
    註明「受託代銷」或「委託代銷」等字樣，即可認定帳列代
    收款本為上訴人以自己之名義承攬業務，可證實為上訴人自
    營之營業行為，上訴人就承攬業務應自負民法第492條至495
    條之瑕疵擔保責任，與受託代銷性質不同，原查將上訴人帳
    列代收款轉列為營業收入，並無不合。次按代收轉付之事實
    ，應由上訴人負舉證責任，查上訴人89年度總分類帳代收款
    科目，於89年9月26日起至12月30日止帳列代收款19筆，已
    開立統一發票，其勞務提供之年度顯為89年度，上訴人未舉
    證當年度已將業務交由他人承作之具體證明，僅憑90年度取
    得進項憑證沖轉資料，無法證明代收轉付屬實，其主張系爭
    營業收入為代收款，核無足採。又被上訴人認以上訴人就系
    爭金額非委託或受託代銷情事，其法律關係應屬上訴人自行
    銷售勞務轉由他人提供運送之事實，其轉包支付之金額應依
    所得稅法施行細則第31條第3款規定計算營業成本及所得額
    ，又其以取得90年進項憑證欲證明本年度營業收入有代收轉
    付事實，除年度別不同及是否能與所列代收款勾稽配合有疑
    義外，90年度所列進項憑證是否已列報90年度之營利事業所
    得稅結算申報之營業成本亦不明，上訴人於本上訴程序始行
    主張詳細之代收轉付日期及金額，依行政訴訟法第254條第1
    項規定: 「除別有規定外，最高行政法院應以高等行政法院
    判決確定之事實為判決基礎。」原核定將代收款轉列營業收
    入查核並無違誤，請予維持。再按「營業人受託代收轉付款
    項，於收取轉付之間無差額，其轉付款項取得之憑證買受人
    載明為委託人者，得以該憑證交付委託人，免另開立統一發
    票，並免列入銷售額。」為財政部77年6月28日台財稅第770
    658411號函發布修正營業稅法實施注意事項第3項第3目第1
    小目所明定。另代收轉付款項免開立統一發票並免列入銷售
    額，係指受託人代為收受現金而言，其與委託人承攬貨運等
    債權債務之法律關係並無任關聯，受託人單純代為收取現金
    ，並非為交易當事人，此與委託代銷及受託代銷應分別開立
    發票並註明委託代銷與受託代銷之法律關係不同。就上訴人
    於本上訴程序提示之發票顯示，其主張之交易事實並非單純
    受託收取現金，而係上訴人對不特定大眾於承攬業務後轉包
    由其他營利事業代為託運等勞務之營運情事，自無營利事業
    所得稅查核準則（下稱查核準則）第18條之2規定之適用等
    語，資為抗辯。
參、原審斟酌全辯論意旨及調查證據之結果，以：(一)查上訴人
    89年度營利事業所得稅結算申報，原列報營業收入淨額30,5
    22,654元，全年所得額305,227元，課稅所得額305,227元，
    經被上訴人按帳證查核認剔核定營業收入淨額32,510,214元
    ，全年所得額2,767,496元，課稅所得額2,767,496元，應補
    稅額488,053元，上訴人不服，申請復查，未獲變更，提起
    訴願，遭訴願決定駁回，遂向原審提起行政訴訟之事實，有
    上訴人89年度營利事業所得稅結算申報書及核定通知書、上
    訴人89年度營利事業所得稅暫繳稅額核定通知書、復查申請
    書及訴願書等各附原處分卷足稽，堪認為真實。按「當事人
    主張事實，須負舉證責任，倘其所提出之證據，不足為主張
    事實證明，自不能認其主張之事實為真實。」本院36年判字
    第16號著有判例可供參照。查上訴人主張其為承攬運送業，
    89年度帳列代收款自89年9月起陸續代收運費計19筆，合計
    1,987,560元，因非屬上訴人之營業收入，而申報非營業收
    入之代收轉付事實，乃有利於上訴人之事實，依上開判例意
    旨，自應由上訴人就「代收轉付」之事實負舉證責任。對此
    ，上訴人於原審言詞辯論固提出所開立之統一發票數紙為據
    ，然審諸該等發票均未依上開營利事業所得稅查核準則第18
    條之2之規定註記代收轉付之意旨，自難僅憑統一發票即可
    遽認上訴人確有代收轉付之事實。次查，自上訴人所提之上
    開統一發票，上訴人89年9月26日分別開立2張發票，金額各
    為93,575元及62,550元予磐英科技(股)公司及英茂資訊(股)
    公司，同年9月28日則有其同業開立金額為49,300元之發票
    予上訴人，金額並不相符，難認係代收轉付之行為，應係互
    相調度賺取差價之營業行為。是故，上訴人89年度總分類帳
    代收款科目，其於89年9月26日起至同年12月30日止帳列代
    收款19筆，業已開立統一發票，其勞務提供之年度顯為89年
    度，上訴人既未能舉證當年度已將業務交由他人承作，自難
    僅憑90年度取得進項憑證沖轉資料，證明代收轉付之事實，
    所稱上開代收轉付，與查證之事實未符，自屬無足憑採。系
    爭代收款，應認係上訴人以自己之名義承攬運送業務之營業
    行為，自應轉列為上訴人之營業收入，因上訴人無法提出相
    關營業成本帳證，被上訴人自僅得依同業利潤標準核計其所
    得額。綜上，上訴人所訴委無足採，從而被上訴人認上訴人
    89年度帳列代收款自89年9月起陸續代收運費計19筆，合計
    1,987,560元，未符代收轉付之規定，予以剔除，核定其營
    業收入淨額32,510,214元，全年所得額2,767,496元，課稅
    所得額2,767,496元，應補稅額488,053元，即無違誤，復查
    及訴願決定予以維持，亦無不合，乃判決駁回上訴人在原審
    之訴。
肆、本院按：
  一「營利事業所得之計算，以其本年度收入總額減除成本費用
    、損失及稅捐後之純益額為所得額。」、「營利事業受託代
    收轉付款項，於收取轉付之間無差額，其轉付款項取得之憑
    證買受人載明為委託人者，得以該憑證交付委託人，免開立
    統一發票，並免列入銷售額。前項未取得原始憑證（或影本
    ），或已取得而未依規定保存者，除能證明代收轉付屬實，
    准予認定外，其所收款項應列為營業收入處理，並依同業利
    潤標準核計其所得額。」分別為所得稅法第24條及查核準則
    第18條之2所明定。
  二本件上訴人89年度營利事業所得稅結算申報，原列報營業收
    入淨額30,522,654元，全年所得額305,227元，課稅所得額
    305,227元，經被上訴人按帳證查核認上訴人營業性質為承
    攬運送業，本年度帳列代收款自89年9月起陸續代收運費計
    19筆，合計1,987,560元，惟未依規定註記，而予以剔除，
    核定其營業收入淨額32,510,214元，全年所得額2,767,496
    元，課稅所得額2,767,496元，應補稅額488,053元，上訴人
    不服，申請復查，未獲變更，提起訴願，遭訴願決定駁回，
    乃提起本件行政訴訟。
  三原判決關於上訴人主張其為承攬運送業，89年度帳列代收款
    自89年9月起陸續代收運費計19筆，合計1,987,560元，因非
    屬上訴人之營業收入，而申報非營業收入之代收轉付事實，
    上訴人並未就「代收轉付」有利於己之事實盡舉證責任，本
    件系爭代收款，應認係上訴人以自己之名義承攬運送業務之
    營業行為，自應轉列為上訴人之營業收入，因上訴人無法提
    出相關營業成本帳證，被上訴人自得依同業利潤標準核計其
    所得額等情以及上訴人在原審之主張如何不足採等事項均已
    詳為論斷。原判決認原處分認事用法，尚無違誤，維持原處
    分及訴願決定，而駁回上訴人在原審之訴，其所適用之法規
    與該案應適用之現行法規並無違背，與解釋判例，亦無牴觸
    ，並無所謂原判決有違背法令之情形。
  四又證據之取捨與當事人所希冀者不同，致其事實之認定亦異
    於該當事人之主張者，尚不得謂為原判決認定事實有違背經
    驗法則或論理法則之情形。上訴人提出取得90年進項憑證主
    張以之證明本年度營業收入有代收轉付事實云云，惟查上訴
    人89年度總分類帳代收款科目，於89年9月26日起至12月30
    日止帳列代收款19筆，已開立統一發票，則其勞務提供之年
    度顯為89年度，上訴人未舉證當年度已將業務交由他人承作
    之具體證明，卻以90年度取得進項憑證沖轉資料，年度別不
    同不能與所列代收款勾稽配合，自無從證明代收轉付屬實。
    是以上訴人所提證物其中發票字軌為FJ00000000號、金額93
    ,575元及FJ00000000號、金額62,550元之統一發票2紙，上
    訴人據以主張系爭營業收入為代收款，係對於業經原判決詳
    予論述不採之事由再予爭執，核屬法律上見解之歧異，要難
    謂為原判決有違背法令之情形；另上訴人所提另於90年5月
    10日開立發票字軌GG00000000號金額為76,650元及於90年3
    月31日開立FJ00000000號金額為85,597元之統一發票各1紙
    ，係上訴人於上訴程序始行主張詳細之代收轉付日期及金額
    ，但基於相同理由，亦不足否定原判決認定之事實；縱原審
    雖有未及於判決中加以論斷者，惟尚不影響於判決之結果，
    與所謂判決不備理由之違法情形不相當。
  五至於上訴人其餘訴稱各節，乃上訴人以其對法律上見解之歧
    異，就原審取捨證據、認定事實之職權行使，指摘其為不當
    ，均無可採。綜上所述，上訴意旨指摘原判決違誤，求予廢
    棄，難認有理由，應予駁回。
據上論結，本件上訴為無理由，爰依行政訴訟法第255條第1項、
第98條第3項前段，判決如主文。
中　　華　　民　　國　　96　　年　　5　　 月　　17　　日
                  第三庭審判長法  官　劉　鑫　楨
                              法  官  吳  明  鴻
                              法  官　梁　松　雄
                              法  官　劉　介　中
                              法  官　戴　見　草
以  上  正  本  證  明  與  原  本  無  異
中　　華　　民　　國　　96　　年　　5　　 月　　18　　日
　　　　　　　　　　　　　　　書記官　吳　玫　瑩
